臺灣桃園地方法院民事裁定
111年度消債更字第79號
聲  請  人  
即  債務人  陳鵬宏    住○○市○○區○○路00巷00弄0號代  理  
人  王柯雅菱律師(法律扶助律師)
上列當事人因消費者債務清理事件聲請更生，本院裁定如下：
    主  文
債務人陳鵬宏自民國一一一年五月二十四日下午四時起開始更生
程序。
命司法事務官進行本件更生程序。
    理  由
一、按債務人不能清償債務或有不能清償之虞者，得依本條例所
    定更生或清算程序，清理其債務；債務人無擔保或無優先權
    之本金及利息債務總額未逾新臺幣（下同）1,200萬元者，
    於法院裁定開始清算程序或宣告破產前，得向法院聲請更生
    ，消費者債務清理條例（下稱消債條例）第3條、第42條第1
    項分別定有明文。再按法院開始更生程序之裁定，應載明其
    年、月、日、時，並即時發生效力；法院裁定開始更生或清
    算程序後，得命司法事務官進行更生或清算程序；必要時，
    得選任律師、會計師或其他適當之自然人或法人一人為監督
    人或管理人，消債條例第45條第1項、第16條第1項分別定有
    明文。
二、聲請意旨略以：聲請人即債務人陳鵬宏前積欠金融機構債務
    無法清償，於民國110年11月5日聲請消費者債務清理法院前
    置調解，後因雙方未達成共識以致調解不成立。又聲請人主
    張其無擔保或無優先權之債務總額為145萬6,308元，未逾1,
    200萬元，且未經法院裁定開始清算程序或宣告破產，爰聲
    請裁定准予更生等語。
三、經查：
  ㈠本條例所稱消費者，指5年內未從事營業活動或從事小規模營
    業活動之自然人；前項小規模營業指營業額平均每月20萬元
    以下者，消債條例第2條第1、2項定有明文。依聲請人勞工
    保險被保險人投保資料表及國稅局綜合所得稅各類所得資料
    清單（見本院110年度司消債調字第518號卷〈下稱調解卷〉第
    18、19頁、第21頁正反面），可知聲請人於調解前5年內並
    無從事小額營業活動，自得依消債條例聲請清算，合先敘明
    。
  ㈡又聲請人以其有不能清償債務情事，前向本院聲請債務清理
    前置調解，經本院以110度司消債調字第518號調解事件受理
    在案，嗣本院司法事務官於110年12月15日諭知調解不成立
    證明等情，業經本院依職權調取上開調解案卷查明無訛，是
    聲請人確已依消債條例第151條第1項、第153之1第1項之規
    定，於聲請更生前聲請法院調解，本院自得斟酌該調解案卷
    中所提出之資料及調查之證據，再綜合聲請人目前全部收支
    及財產狀況，評估是否已達不能維持最低生活條件，而有「
    不能清償債務或有不能清償之虞」之情形。
四、本院司法事務官前於調解程序中，函詢全體債權人陳報債權
    及提供聲請人還款方案結果，最大債權銀行即國泰世華商業
    銀行股份有限公司（下稱國泰世華銀行）陳報其債權總額為
    88萬8,923元，並提出分180期，零利率，月付5,000元之還
    款方案。另有京城商業銀行股份有限公司陳報其債權總額為
    11萬2,885元，衛生福利部中央健康保險署陳報其債權總額
    為18萬9,277元，台新國際商業銀行股份有限公司陳報其債
    權總額為18萬7,688元，華南商業銀行股份有限公司陳報其
    債權總額為19萬561元，萬榮行銷股份有限公司陳報其債權
    總額為11萬6,233元，並提出以3萬5,000元一次清償或以債
    權金額11萬6,000元，分116期，每期清償1,000元之還款方
    案，中國信託商業銀行股份有限公司陳報其債權總額為25萬
    5,763元，摩根聯邦資產管理股份有限公司陳報其債權總額
    為18萬4,090元，同意比照金融機構所提出之還款條件，台
    新資產管理股份有限公司陳報其債權總額為45萬3,974元，
    台灣金聯資產管理股份有限公司陳報其債權總額為19萬2,80
    4元，遠東國際商業銀行股份有限公司（下稱遠東銀行）、
    元大商業銀行股份有限公司（下稱元大銀行）、永豐銀行股
    有限公司（下稱永豐銀行）雖未陳報其債權，惟據最大債權
    銀行於調解程序所提出之金融機構債權明細表所示，遠東銀
    行、元大銀行、永豐銀行之債權總額分別為26萬1,838元、3
    0萬3,881元、34萬3,168元，合計債權金額為368萬1,085元
    （見調解卷第46、47、49、50、52、53、55、61、65、67、
    71、76頁）。
五、依聲請人所提出財產及收入狀況說明書、全國財產稅總歸戶
    財產查詢清單（見調解卷第10、17頁），顯示聲請人名下並
    無財產。另其收入來源部分，聲請人陳稱其原為靠行計程車
    司機，因新冠疫情自109年2月起為個人職業計程車司機，營
    業用之計程車為公司名下，每月需向群力交通事業股份有限
    公司給付服務費及車輛意外保險費共計6,000元；自110年11
    月至111年4月之每月平均收入為3萬8,899元等語，業據其提
    出群力交通事業股份有限公司所出具之證明書、110年11月
    至111年4月之月報表為憑(見本院卷第16至22頁)，且本院查
    無聲請人其他收入資料，堪認聲請人所陳應屬實在，是應認
    以每月3萬2,899元（計算式：3萬8,899元－6,000元＝3萬2,89
    9元）為聲請人聲請更生後每月可處分之所得收入計算。
六、另按債務人必要生活費用，以最近一年衛生福利部或直轄市
    政府所公告當地區每人每月最低生活費1.2倍定之；受扶養
    者之必要生活費用，準用第一項規定計算基準數額，並依債
    務人依法應負擔扶養義務之比例認定之；前二項情形，債務
    人釋明更生期間無須負擔必要生活費用一部或全部者，於該
    範圍內，不受最低數額限制；債務人證明確有必要支出者，
    不受最高數額及應負擔比例之限制，消債條例第64條之2定
    有明文；債務人聲請更生或清算時所提財產及收入狀況說明
    書，其表明每月必要支出之數額，與本條例第64條之2第1 
    項、第2項規定之認定標準相符者，毋庸記載原因、種類及
    提出證明文件，消債條例第43條第7項、消債條例施行細則
    第21條之1第3項規定亦定有明文。聲請人主張其個人每月必
    要生活支出費用以衛生福利部或直轄市政府所公告之每人每
    月最低生活費之1.2倍計算，經核符消債條例第64條之2第1
    項規定，應為可採。復參以聲請人現居於桃園市，而衛生福
    利部所公布111年度桃園市平均每人每月生活之最低生活費1
    萬5,281元之1.2倍為1萬8,337元，由此可認聲請人個人每月
    生活必要支出應為1萬8,337元。
七、從而，聲請人每月可處分所得3萬2,899元，用以支應上開所
    列必要生活支出1萬8,337元後，每月應有餘額1萬4,562元（
    計算式：3萬2,899元－1萬8,337元＝1萬4,562元），此數額雖
    足以負擔上開國泰世華商業銀行所提供之分180期、零利率
    ，每期清償5,000元之分期還款方案，惟聲請人尚有積欠其
    他非金融機構無擔保或無優先權之債務，且未提供任何分期
    清償方案，聲請人自無法一次清償其所積欠之款項。又聲請
    人雖為42歲，惟以其目前負債總額為368萬1,085元，以每月
    所餘逐年清償，至少須約21年（計算式：368萬1,085元÷1萬
    4,562元÷12＝21）始能清償完畢，更遑論聲請人現積欠之債
    務，其利息或違約金仍在增加中，可認聲請人於退休年齡65
    歲以前恐難以清償債務，而有藉助更生制度調整其與債權人
    間之權利義務關係而重建其經濟生活之必要。　　
八、綜上所述，聲請人係消費者，已達不能清償債務之程度，經
    消費者債務清理調解不成立，而查無消債條例第6條第3 項
    、第8條或第46條各款所定應駁回更生聲請之事由，則其聲
    請，應屬有據，爰裁定准許，並依同條例第16條第1項規定
    ，命司法事務官進行更生程序如主文。
九、本院裁定准許開始更生程序，俾使聲請人得以重建經濟生活
    ，惟本裁定不生使債務消滅之效力，須聲請人於更生程序中
    與債權人協定更生方案，並持續履行完畢後，始能依消債條
    例第73條之規定使全部債務均視為消滅，附此敘明。　　
中　　華　　民　　國　　111 　年　　5 　　月　　24　　日
              民事第二庭    法　官　李麗珍　　　　
正本係照原本作成。
本裁定不得抗告。
本裁定業於111年5月24日下午4時公告。
中　　華　　民　　國　　111 　年　　5 　　月　　24　　日
                            書記官  謝伊婕